臺灣板橋地方法院刑事判決　　　　　　　100年度易字第362號
公　訴　人　臺灣板橋地方法院檢察署檢察官
被　　　告　林慶和
上列被告因詐欺案件，經檢察官提起公訴（99年度偵字第30502
號、第30506 號）暨移送併案審理（100 年度偵字第1239號），
被告於本院準備程序中就被訴事實為有罪之陳述，經告知被告簡
式審判程序之旨，並聽取當事人之意見後，本院合議庭裁定由受
命法官獨任進行簡式審判程序，判決如下：
    主  文
林慶和幫助意圖為自己不法之所有，以詐術使人將本人之物交付
，處拘役伍拾伍日，如易科罰金，以新臺幣壹仟元折算壹日。
    事  實
一、林慶和依其智識程度及社會經驗，能預見將帳戶或提款卡提
    供予不詳人士使用，可幫助不詳人士實行詐欺取財犯罪及提
    領詐欺犯罪所得，竟在該結果之發生不違背其本意之狀況下
    ，基於幫助詐欺取財之不確定故意，於民國99年6 月14日晚
    間10時許，在臺鐵桃園火車站附近某處，將其妻即不知情之
    范怡雯（另由臺灣板橋地方法院檢察署檢察官為不起訴處分
    ）於華南商業銀行鶯歌分行所開立帳號000000000000號帳戶
    之金融卡及金融卡密碼，提供予真實姓名年籍不詳自稱「楊
    經理」之成年男子使用，藉以幫助「楊經理」所屬詐欺集團
    從事詐欺取財之犯行。嗣該詐欺集團成員即意圖為自己不法
    之所有，基於詐欺取財之犯意，以附表所載之方式實施詐騙
    ，致蔡雅湞、洪志和、張耀中、何怡娟、楊為堯、張朝光、
    陳婉妮、柯宜秀、蕭智文等人陷於錯誤，分別於附表所示匯
    款時間，以網路轉帳或操作自動櫃員機轉帳之方式，將附表
    所示之款項匯入林慶和所提供之前開帳戶內，該詐欺集團成
    員並旋將匯入之款項提領一空。嗣因蔡雅湞、洪志和、張耀
    中、何怡娟、楊為堯、張朝光、陳婉妮、柯宜秀、蕭智文等
    人察覺受騙，報警處理而查悉上情。
二、案經蔡雅湞、張朝光、陳婉妮、柯宜秀告訴暨高雄縣（現改
    制為高雄市）政府警察局湖內分局報告臺灣高雄地方法院檢
    察署呈請臺灣高等法院檢察署檢察長令轉臺灣板橋地方法院
    檢察署檢察官偵查起訴及移送本院併案審理。
    理  由
一、上揭犯罪事實，業據被告林慶和於本院審理中坦承不諱，核
    與證人范怡雯於警詢中證述之情節相符，並經證人即被害人
    蔡雅湞、洪志和、張耀中、何怡娟、楊為堯、張朝光、陳婉
    妮、柯宜秀、蕭智文等人於警詢中證述綦詳。此外，復有華
    南商業銀行鶯歌分行99年7 月12日華鶯存字第00105 號函暨
    所附帳號000000000000號戶名范怡雯帳戶之開戶資料、交易
    往來明細表、華南商業銀行帳號000000000000號戶名范怡雯
    存摺存款明細影本、臺灣土地銀行存摺存款明細影本、拍賣
    網頁列印資料、國泰世華銀行自動櫃員機交易明細表、中國
    信託商業銀行自動櫃員機交易明細表、合作金庫銀行自動櫃
    員機交易明細表、日盛銀行Web-ATM 交易記錄查詢列印畫面
    、電腦網頁列印資料等附卷可資佐證，足徵被告前揭自白確
    與事實相符。本案事證明確，被告犯行堪以認定。
二、核被告所為，係犯刑法第30條第1 項前段、第339 條第1 項
    之幫助詐欺取財罪。被告基於幫助之意思，為詐欺罪構成要
    件以外之行為，核與正犯情狀有別，爰依刑法第30條第2 項
    之規定，按正犯之刑減輕之。又被告以一提供帳戶之幫助行
    為，幫助上述詐欺集團成員實施多次詐欺取財之犯罪行為，
    致使多名被害人之財產法益受侵害，同時觸犯多個相同之幫
    助詐欺取財罪名，屬想像競合犯，應依刑法第55條規定，從
    一重處斷。起訴意旨固未論及被告提供帳戶幫助詐欺被害人
    蕭智文之犯罪事實，惟該部分之事實與被告業據起訴並經本
    院論罪科刑部分具有想像競合犯之裁判上一罪關係，應為起
    訴效力所及，且經檢察官移送併案審理（臺灣板橋地方法院
    檢察署100 年度偵字第1239號），本院自得併予審究。爰審
    酌被告將上開帳戶提供予他人使用，使不法人士得以從事詐
    財行為，增加被害人尋求救濟及治安機關查緝犯罪之困難，
    危害被害人財產安全及社會治安，兼衡被害人被詐騙之金額
    、被告之素行、生活狀況、犯罪之動機及犯罪後坦承犯行之
    態度等一切情狀，量處如主文所示之刑，並諭知易科罰金之
    折算標準。
據上論斷，應依刑事訴訟法第273 條之1 第1 項、第299 條第 1
項前段，刑法第30條第1 項前段、第2 項、第339 條第1 項、第
55條、第41條第1 項前段，刑法施行法第1 條之1 第1 項、第2
項前段，判決如主文。
本案經檢察官鄭淑壬到庭執行職務。
中    華    民    國   100    年    3     月    4     日
                  刑事第十九庭  法  官  吳佳穎
以上正本證明與原本無異
如不服本判決應於送達後10日內向本院提出上訴狀
                                書記官  黃炎煌
中    華    民    國   100    年    3     月    4     日
附錄本案論罪科刑法條全文：
刑法第339條
意圖為自己或第三人不法之所有，以詐術使人將本人或第三人之
物交付者，處5年以下有期徒刑、拘役或科或併科1千元以下罰金
。
以前項方法得財產上不法之利益或使第三人得之者，亦同。
附表
┌──┬───┬──────┬────┬──────────┐
│編號│被害人│  匯款時間  │匯款金額│    詐騙方式        │
├──┼───┼──────┼────┼──────────┤
│ 1. │蔡雅湞│99年6月15日 │4,410元 │詐欺集團成員先於99年│
│    │      │上午11時40分│        │6 月14日晚間9 時許，│
│    │      │            │        │在奇摩拍賣網站上刊登│
│    │      │            │        │欲出售西堤餐廳餐券之│
│    │      │            │        │假交易訊息，致使被害│
│    │      │            │        │人於99年6 月14日晚間│
│    │      │            │        │某時，在臺北縣板橋市│
│    │      │            │        │（已改制為新北市板橋│
│    │      │            │        │區）家中登入該網站瀏│
│    │      │            │        │覽拍賣訊息後，陷於錯│
│    │      │            │        │誤，表示欲直接出價購│
│    │      │            │        │買，俟該詐欺集團成員│
│    │      │            │        │提供范怡雯之上開銀行│
│    │      │            │        │帳戶後，被害人隨即於│
│    │      │            │        │左揭時間，利用網路轉│
│    │      │            │        │帳方式匯款。        │
├──┼───┼──────┼────┼──────────┤
│ 2. │洪志和│99年6月15日 │16,000元│詐欺集團成員先於不詳│
│    │      │下午1時許   │        │時間，在奇摩拍賣網站│
│    │      │            │        │上刊登欲出售筆記型電│
│    │      │            │        │腦之假交易訊息，致使│
│    │      │            │        │被害人於99年6 月15日│
│    │      │            │        │上午某時，在彰化縣福│
│    │      │            │        │興鄉公司登入該網站瀏│
│    │      │            │        │覽拍賣訊息時，陷於錯│
│    │      │            │        │誤，不僅出價參與競標│
│    │      │            │        │，俟該詐欺集團成員於│
│    │      │            │        │同日通知得標及提供范│
│    │      │            │        │怡雯上開銀行帳戶後，│
│    │      │            │        │被害人隨即於左揭時間│
│    │      │            │        │，利用網路轉帳方式匯│
│    │      │            │        │款。                │
├──┼───┼──────┼────┼──────────┤
│ 3. │張耀中│99年6月15日 │9,580元 │詐欺集團成員先於99年│
│    │      │下午2時24分 │        │6 月15日下午1 時59分│
│    │      │            │        │，在奇摩拍賣網站上刊│
│    │      │            │        │登欲出售行動電話之假│
│    │      │            │        │交易訊息，致使被害人│
│    │      │            │        │於99年6 月15日下午2 │
│    │      │            │        │時許，在臺中縣沙鹿鎮│
│    │      │            │        │家中登入該網站瀏覽拍│
│    │      │            │        │賣訊息時，陷於錯誤，│
│    │      │            │        │表示欲直接出價購買，│
│    │      │            │        │俟該詐欺集團成員提供│
│    │      │            │        │范怡雯之上開銀行帳戶│
│    │      │            │        │後，被害人隨即於左揭│
│    │      │            │        │時間，利用網路轉帳方│
│    │      │            │        │式匯款。            │
├──┼───┼──────┼────┼──────────┤
│ 4. │何怡娟│99年6月15日 │6,620元 │詐欺集團成員先於不詳│
│    │      │下午4時15分 │        │時間，在奇摩拍賣網站│
│    │      │            │        │上刊登欲出售自行車之│
│    │      │            │        │假交易訊息，致使被害│
│    │      │            │        │人於99年6 月15日下午│
│    │      │            │        │某時，在南投縣埔里鎮│
│    │      │            │        │住處上網登入該網站瀏│
│    │      │            │        │覽拍賣訊息時，陷於錯│
│    │      │            │        │誤允諾購買，該集團成│
│    │      │            │        │員復於同日下午3 時許│
│    │      │            │        │，透過網路MSN 交談方│
│    │      │            │        │式，告知被害人應匯款│
│    │      │            │        │至范怡雯前開帳戶，被│
│    │      │            │        │害人遂於左揭時間，使│
│    │      │            │        │用合作金庫銀行埔里分│
│    │      │            │        │行之自動櫃員機，將款│
│    │      │            │        │項轉帳匯入上開帳戶。│
├──┼───┼──────┼────┼──────────┤
│ 5. │楊為堯│99年6月15日 │9,500元 │詐欺集團成員先於99年│
│    │      │下午4時38分 │        │6 月6 日，在奇摩拍賣│
│    │      │            │        │網站上刊登欲出售數位│
│    │      │            │        │相機之假交易訊息，致│
│    │      │            │        │使被害人於99年6 月14│
│    │      │            │        │日晚間10時許，在新竹│
│    │      │            │        │市家中登入該網站瀏覽│
│    │      │            │        │拍賣訊息時，陷於錯誤│
│    │      │            │        │，不僅出價參與競標，│
│    │      │            │        │俟該詐欺集團成員通知│
│    │      │            │        │得標及留下被告前開提│
│    │      │            │        │供之帳戶後，被害人遂│
│    │      │            │        │於左揭時間，利用網路│
│    │      │            │        │轉帳方式匯款。      │
├──┼───┼──────┼────┼──────────┤
│ 6. │張朝光│99年6月15日 │8,000元 │詐欺集團成員先於不詳│
│    │      │下午4時59分 │        │時間，在奇摩拍賣網站│
│    │      │            │        │上刊登欲拍賣冷氣機之│
│    │      │            │        │假交易訊息，致使被害│
│    │      │            │        │人於99年6 月15日中午│
│    │      │            │        │12時許，登入該網站瀏│
│    │      │            │        │覽拍賣訊息時，陷於錯│
│    │      │            │        │誤允諾購買，該集團成│
│    │      │            │        │員復於同日下午1 時9 │
│    │      │            │        │分，透過留存電話簡訊│
│    │      │            │        │方式，告知被害人應匯│
│    │      │            │        │款至被告所提供之前開│
│    │      │            │        │帳戶，被害人遂於左揭│
│    │      │            │        │時間，將款項轉帳匯入│
│    │      │            │        │該帳戶。            │
├──┼───┼──────┼────┼──────────┤
│ 7. │陳婉妮│99年6月15日 │9,580元 │詐欺集團成員先於不詳│
│    │      │下午5時許   │        │時間，在奇摩拍賣網站│
│    │      │            │        │上刊登欲出售行動電話│
│    │      │            │        │之假交易訊息，致使被│
│    │      │            │        │害人於99年6 月15日上│
│    │      │            │        │午10時許，在臺中市家│
│    │      │            │        │中登入該網站瀏覽拍賣│
│    │      │            │        │訊息時，陷於錯誤，不│
│    │      │            │        │僅出價參與競標，俟上│
│    │      │            │        │開詐欺集團成員於同日│
│    │      │            │        │通知得標及提供范怡雯│
│    │      │            │        │上開銀行帳戶後，被害│
│    │      │            │        │人隨即於左揭時間，利│
│    │      │            │        │用網路轉帳方式匯款。│
├──┼───┼──────┼────┼──────────┤
│ 8. │柯宜秀│99年6月15日 │1,205元 │詐欺集團成員先於不詳│
│    │      │下午6時30分 │        │時間，在奇摩拍賣網站│
│    │      │            │        │上刊登欲出售原燒餐廳│
│    │      │            │        │餐券之假交易訊息，致│
│    │      │            │        │使被害人於99年6 月15│
│    │      │            │        │日下午某時，在臺南市│
│    │      │            │        │家中登入該網站瀏覽訊│
│    │      │            │        │息時，陷於錯誤而同意│
│    │      │            │        │購買，俟該詐欺集團成│
│    │      │            │        │員於同日提供范怡雯上│
│    │      │            │        │開銀行帳戶後，被害人│
│    │      │            │        │隨即於左揭時間，利用│
│    │      │            │        │網路轉帳方式匯款。  │
├──┼───┼──────┼────┼──────────┤
│ 9. │蕭智文│99年6 月15日│8,500元 │詐欺集團成員先於不詳│
│    │      │中午12時30分│        │時間，在奇摩拍賣網站│
│    │      │許          │        │上刊登欲出售筆記型電│
│    │      │            │        │腦之假交易訊息，致使│
│    │      │            │        │被害人於99年6 月中旬│
│    │      │            │        │某日，在臺中市北屯區│
│    │      │            │        │家中登入該網站瀏覽拍│
│    │      │            │        │賣訊息時，陷於錯誤，│
│    │      │            │        │不僅出價參與競標，俟│
│    │      │            │        │詐欺集團成員通知得標│
│    │      │            │        │及提供范怡雯上開銀行│
│    │      │            │        │帳戶後，被害人隨即於│
│    │      │            │        │左揭時間，利用自動櫃│
│    │      │            │        │員機轉帳方式匯款。  │
└──┴───┴──────┴────┴──────────┘